臺北高等行政法院裁定  
111年度停字第1號
聲  請  人  王貴戊                                      

訴訟代理人  李鴻維  律師  
上列聲請人與相對人金融監督管理委員會間證券交易法事件(本
院111年度訴字第62號)，聲請人聲請停止原處分之執行，本院裁
定如下：
    主  文
聲請駁回。
聲請訴訟費用由聲請人負擔。
    理  由
一、按原處分或決定之執行，除法律另有規定外，不因提起行政
    訴訟而停止。行政訴訟繫屬中，行政法院認為原處分或決定
    之執行，將發生難於回復之損害，且有急迫情事者，得依職
    權或依聲請裁定停止執行。但於公益有重大影響，或原告之
    訴在法律上顯無理由者，不得為之，行政訴訟法第116條第1
    項、第2項分別定有明文。核此停止執行制度係鑑於我國對
    於行政處分之執行，原則上不因提起行政救濟而停止，必其
    執行將發生難於回復之損害且情況緊急，非即時由行政法院
    予以處理，則難以救濟，否則尚難認有以行政法院裁定停止
    執行予以救濟之必要。而所謂「原處分或決定之執行，將發
    生難於回復之損害，且有急迫情事」，係指須有避免難以回
    復損害之急迫必要性；又所謂「難於回復之損害」，係指其
    損害不能回復原狀，或不能以金錢賠償，或在一般社會通念
    上，如為執行可認達到回復困難之程度而言，至當事人主觀
    認知難於回復之損害，當非屬之，聲請人並應就構成上述停
    止執行之要件事實負其釋明之責。倘停止執行之聲請，經審
    查結果，於上揭法定要件欠缺其一，乃屬要件不備，即應駁
    回(最高行政法院109年度裁字第1126號裁定意旨可參)。
二、事實經過：恩得利工業股份有限公司(下稱恩得利公司)係依
    證券交易法公開發行有價證券之公司(嗣於民國110年11月4
    日停止公開發行)，該公司：
㈠、前依證券交易法第36條第1項第1款及第2款規定公告申報之10
    2年度至108年度第3季財務報告，因有影響財務報告允當表
    達之情事，經相對人以109年8月17日金管證審字第10903501
    071號函請該公司限期重行公告申報或更正前揭財務報告，
    嗣恩得利公司迭向相對人申請展延期限，均經相對人同意展
    延，復以110年5月18日金管證審字第1100341734號函(下稱1
    10年5月18日函)同意展延至110年6月21日，惟恩得利公司屆
    期仍未辦理。
㈡、未依證券交易法第36條第1項第1款及第2款規定，公告申報10
    8年度財務報告及109年度第1季至第3季財務報告，迭經相對
    人函請恩得利公司限期補行公告申報，恩得利公司均未遵期
    辦理，相對人除多次對恩得利公司不作為時之負責人裁處罰
    鍰外，並以110年5月18日函同意展延至110年6月21日補行公
    告申報，惟恩得利公司屆期亦未辦理。
㈢、未依證券交易法第36條第1項及第2項、公開發行公司財務報
    告及營運情形公告申報特殊適用範圍辦法第3條第1款規定，
    於109年會計年度終了後4個月內(截止日110年4月30日，因
    勞動節補假延至110年5月3日)公告並申報經會計師查核簽證
    、董事會通過及監察人承認之109年度財務報告，經相對人
    以110年5月18日函限期於110年6月21日前補行公告申報，惟
    恩得利公司屆期並未辦理。
　　嗣相對人以聲請人為恩得利公司於上開110年6月21日應作為
    而不作為時之負責人，依證券交易法第178條第1項第4款及
    第179條規定，以110年6月30日金管證審罰字第1100362687
    號裁處書(下稱原處分)，裁處聲請人罰鍰新臺幣(下同)72萬
    元。聲請人不服，提起訴願，經行政院以110年11月18日院
    臺訴字第1100192728號訴願決定駁回後，向本院提起行政訴
    訟，並依行政訴訟法第116條第2項規定，聲請停止原處分之
    執行。
三、聲請意旨略以：聲請人係於110年4月22日，經恩得利公司11
    0年第6次董事會決議接任該公司董事長，而原處分所載相對
    人自109年4月7日起至110年3月23日止，多次發函予恩得利
    公司之函文，斯時負責人分別為林有欽、康榮寶、黃壽佐，
    而非聲請人，聲請人既於110年4月始接任董事長，對非其行
    為所為之裁處，顯有違「有責任始有處罰」之原則，而為濫
    用權力之裁量，要屬違法。聲請人上任後，已於110年5月13
    日恩得利公司第8次董事會提案，經股東會決議通過後，向
    主管機關申請撤銷公開發行，並經董事會決議通過，於110
    年11月4日經相對人核准停止公開發行，以澈底解決上開財
    務報告未能如期申報之問題。相對人未斟酌聲請人接任董事
    長後之時間尚短，未能如期重行申報或補正，實難歸責於聲
    請人，相對人第1次即以原處分裁處聲請人最高額之72萬元
    罰鍰，與比例原則有違，對任職僅2月之聲請人處以最高額
    行政罰，顯屬裁量權濫用之違法。訴願決定及原處分既有上
    述顯然違法之處，且原處分係處以罰鍰，並無維護重大公共
    利益之必要，但高額罰鍰卻使聲請人財產權受有重大損害，
    為此聲請停止原處分之執行等語。
四、經查：
㈠、行政處分之合法性顯有疑義，是指該行政處分之違法係明顯
    、不待調查即得認定者，即該行政處分有一望即知之顯然違
    法，始足當之；若行政處分須經審查始能得知是否違法，即
    不屬之。原處分以聲請人為恩得利公司110年6月21日應作為
    而不作為時之負責人，依證券交易法第178條第1項第4款及
    第179條規定，裁處聲請人罰鍰72萬元，是否有違「有責任
    始有處罰」原則、有無裁量瑕疵或違反比例原則等違法瑕疵
    ，依形式外觀審查，並無一望即知之顯然違法存在。聲請人
    所執原處分合法性顯有疑義乙事，尚待實質調查、審理認定
    才能判斷，無法僅憑聲請人所述情形，逕以認定原處分之合
    法性顯有疑義，而達聲請人本案權利存在蓋然性甚高，無庸
    考量保全必要性，即應予暫時權利保護之程度。
㈡、聲請人就原處分之執行，如何將發生難於回復之損害，且有
    急迫情事，並未提出可供即時調查之證據以為釋明，依上規
    定及說明，已不符合停止執行之要件。況且，本件執行原處
    分，縱致聲請人繳納罰鍰，而受有財產損害，然該損害核屬
    得以金錢估計，請求賠償即可回復之經濟上損失，依客觀情
    形及一般社會通念，尚非不能以金錢加以補償或回復，難認
    屬不能或難以回復之損害。從而，依聲請人之主張，尚難認
    執行原處分將致聲請人有受難於回復之損害，且有急迫情事
    ，核與上揭停止執行之要件不符，聲請人據此聲請停止執行
    ，即無可採。
五、綜上，聲請人聲請停止原處分之執行，核與行政訴訟法第11
    6條第2項前段所定要件未合，應予駁回。
六、依行政訴訟法第104條，民事訴訟法第95條、第78條，裁定
    如主文。
中　　華　　民　　國　　111 　 年 　 7 　 月　　29　　日
　　　　　　　　　　臺北高等行政法院第五庭
                          　　審判長法  官　蘇嫊娟
                                    法  官　魏式瑜
                                    法  官　劉正偉
上為正本係照原本作成。
如不服本裁定，應於送達後10日內向本院提出抗告狀（須按他造
人數附繕本）。
中　　華　　民　　國　　111 　年　　7 　　月　　29　　日
                                    書記官　鄭聚恩